行　政　法　院　判　決　　　　　　　　　　　　　八十七年度判字第一三七三號
　　再 審原 告　甲○○
　　再 審被 告　雲林縣政府
右當事人間因土地重劃事件，再審原告對本院中華民國八十六年十一月二十七日八十
六年度判字第二九三一號判決，提起再審之訴。本院判決如左︰
　　主  文
再審之訴駁回。
　　事  實
緣再審原告共有坐落雲林縣四湖鄉○○段五○地號土地，參加雲林縣民國八十四年度
羊稠厝（南）農地重劃，上開土地重劃前之坵塊屬於東西向，再審被告辦理重劃土地
分配作業時擬調整為南北向，因再審原告於再審被告舉辦公聽會時對其受配土地位置
之順位提出異議，再審被告乃邀集各權利關係人多次協調，均無法達成協議，再審被
告為解決紛爭，乃改按原東西向坵塊辦理土地分配，再審原告重劃後土地受配編為新
興段五九八地號。嗣重劃土地分配結果經再審被告八十四年八月三十一日府地劃字第
一一○八五一號公告，再審原告有異議，於八十四年九月二十五日提出陳情，要求將
其受配土地所在之坵塊調整為南北向，並將其土地按第一順位分配，案經再審被告邀
集各權利關係人協調不成立，將全案提交該農地重劃區協進會八十五年七月三日調解
不成立，再審被告後於八十五年七月二十四日調處亦不成立後，再審被告旋將全案報
請上級機關臺灣省政府地政處以八十五年十一月十六日地五字第七○○四八號函裁決
同意維持原公告土地分配結果辦理。再審被告即以八十五年十二月三日府地劃字第一
四八六六一號函知再審原告，再審原告不服，循序提起一再訴願，遞遭決定駁回，提
起行政訴訟，經本院八十六年度判字第二九三一號判決（以下稱為原判決）駁回其訴
。再審原告不服，主張原判決有行政訴訟法第二十八條第十款情形，提起再審之訴。
茲摘兩造訴辯意旨於次：
再審原告起訴意旨略謂：一、本區在南北向分配位處發生異議時，再審原告即刻陳情
，請求再審被告必先協調善後再行公告，但再審被告主事者仗其勢，偏袒有勢之人，
直接再調整為東西向，不理會再審原告請求應照原分配南北向，溝通調整，製造今日
禍端。事後，雖曾通知數次調解，但佔有利者，不願參加或寥寥無幾，再審被告又傲
慢行事，無能轉還其誤差。最後，原公告全案經提交該農地重劃協進會，於民國八十
五年七月三日調解不成立，此事實再審原告在接獲書信送達通知單時，已是同年七月
三日當天下午六時，根本無機會參加當日早上九點三十分調解會，因此情況未明，何
來已有調解之程序（郵戳印與陳情信函為證）。再者，本爭議區位，吳明芳本人更是
重劃協進會委員之一，何來公平處事﹖此事實嚴重違反農地重劃條例第二十二條、第
二十六條程序規定。二、再審原告原有農地受重劃道路由中貫穿，形成四向，按農地
重劃條例第二十二條所定理應集中按原位處依全區性南北向分配：（此為先前已規劃
好主要農業道路與灌、排水道必經之處，亦全區最佳方位），不得已才以公平性抽籤
定位。但再審被告為偏袒他人，堅持自調轉為東西向分配，促使再審原告目前形同『
廢田』一處。由再審被告答辯所提示承認本區位東西向分配已再浪費公帑，特加造分
支給水道與新造支排水溝。功能如何﹖足以證明其事實顯然嚴重違反農地重劃條例第
十五條規定重劃後之農地坵塊，以能「直接」灌溉、排水及臨路為原則。綜上所述，
新證據，本區位重劃分配再審被告確實嚴重失職，違背法令，爰依法提起再審之訴，
請求撤銷原處分等語。
再審被告答辯意旨略謂︰再審被告為謀解決再審原告等之紛爭，致需改變原南北向規
劃設計為東西向區廓分配，按上開條例第二十二條但書規定，吳文徒因耕作土地座有
墳墓，須優先分配首位，餘之位次，再審被告均按農地重劃條例第二十二條規定分配
為土地所有權人所有，並無不當，再審原告以一己之私執意請求將毗鄰新規劃南北路
之第一位次之土地分配為其所有，顯無理由；再審原告於公告期間以書面向再審被告
提出異議，再審被告亦按規定將所查處之情形於八十四年九月十四日以八四府地劃字
第一一四三六○號函復再審原告在案，惟再審原告不服再審被告所為之處分，嗣續請
求重新協調，為求雙方圓滿解決之目的，再審被告遂邀集案內土地之關係人到府協議
，均因再審原告及關係人等各持己見，無法達成具體之共識，再審被告遂按同條例第
二十六條規定之調解、調處、裁決程序辦理，是項程序仍屬進行當中，再審原告即逕
向臺灣省政府提起訴願，該府以程序不符將其訴願駁回，經再審被告報請臺灣省政府
地政處裁決：「維持原公告土地分配結果」。再審原告遂於八十五年三月二十一日向
臺灣省政府提起訴願，再向內政部提起再訴願，均經臺灣省政府及內政部予以駁回，
再審原告不服遂向鈞院提起行政訴訟，亦經駁回判決，再審原告仍不服復向鈞院提起
再審之訴。綜上所述，再審被告對再審原告所提之異議均依規定予以查處，本件再審
之訴顯為無理由，敬請判決駁回再審之訴等語。
　　理  由
按行政訴訟當事人對本院之判決提起再審之訴，必須具有行政訴訟法第二十八條所列
各款情形之一者，始得為之。而該條第十款所謂發見未經斟酌之重要證物者，係指該
證物在前訴訟程序中即已存在而當事人不知其存在，現始發現者而言，並以如經斟酌
可受較有利益之裁判者為限，本院六十九年判字第七三六號著有判例。本件原判決係
以：「本件原告（即再審原告，下同）共有坐落雲林縣四湖鄉○○段五○地號土地，
參加雲林縣八十四年度羊稠厝（南）農地重劃，上開土地重劃前之坵塊屬於東西向，
被告（即再審被告，下同）辦理重劃土地分配作業時擬調整為南北向，因原告於被告
舉辦公聽會時對其受配土地位置之順位提出異議，被告乃邀集各權利關係人多次協調
，均無法達成協議，被告為解決紛爭，乃改按原東西向坵塊辦理土地分配，原告重劃
後土地受配編為新興段五九八地號。嗣重劃土地分配結果經被告八十四年八月三十一
日府地劃字第一一○八五一號公告，原告有異議，於八十四年九月二十五日提出陳情
，要求將其受配土地所在之坵塊調整為南北向，並將其土地按第一順位分配，案經被
告邀集各權利關係人協調不成立，將全案提交該農地重劃區協進會八十五年七月三日
調解不成立，被告復於八十五年七月二十四日調處亦不成立後，被告旋將全案報請上
級機關台灣省政府地政處以八十五年十一月十六日地五字第七○○四八號函裁決同意
維持原公告土地分配結果辦理，被告即以八十五年十二月三日府地劃字第一四八六六
一號函知原告。原告不服，循序提起行政訴訟，主張：原重劃公告處分將原告原有土
地劃歸他人，有違重劃定義，且利用吳文徒有祖墳之影響，使原告分配之土地狹長，
灌溉不易，有違農地重劃條例第十五條能直接灌溉、排水及臨路之原則云云。經查：
吳文徒有祖墳而影響本件重劃土地之分配，乃依據農地重劃條例第二十二條之規定，
於法並無不合，而原告分配之土地依原告所提分配圖，有面臨新道路且前後設有特加
道分支給水道及特新造支排水溝，此有原告所提附圖(二)乙案按重劃前東西向原耕作位
次分配圖附卷可稽，亦難謂有違農地重劃條例第十五條能直接灌溉、排水及臨路之原
則，而原公告處分既經協議及農地重劃區協進會調解及被告調處不成立後，報請上級
機關台灣省政府地政處依法裁決，其土地重劃程序於法均無不合。至重劃後之分配是
否絕對公平，乃屬行政裁量之權限範圍，既不違法，尚非本院所能過問。從而原告
所訴各節，均無足取，本件原處分揆諸首揭規定，洵無違誤，一再訴願決定，遞予維
持，俱無不合」為由，乃依行政訴訟法第二十六條後段，判決駁回再審原告在前訴訟
程序之訴。本件再審原告以八十五年七月三日之調解，於是日上午九時三十分舉行，
其於是日下午六時接獲以平信方式送達之通知單，不及參加調解，有調解通知單郵戳
及陳情書為證，主張發現新證據即原判決有行政訴訟法第二十八條第十款之發見未經
斟酌之重要證物。惟查，再審原告所主張之上開情事，於其接獲調解通知單即已知悉
存在，而於前訴訟程序未予爭執，況再審被告復於八十五年七月二十四日調處亦不成
立後，始報請臺灣省政府地政處裁決，則調解通知單郵戳及陳情書，尚難謂現始發見
或現始得利用前所未經斟酌之證物，經斟酌可受較有利益之裁判。從而再審原告起訴
主張原判決有行政訴訟法第二十八條第十款之再審事由提起本件再審之訴，揆諸首揭
說明，殊難認有再審理由，應予駁回。
據上論結，本件再審之訴為無理由，爰依行政訴訟法第三十三條、民事訴訟法第五百
零二條第二項，判決如主文。
中    華    民    國     八十七      年      七      月       十        日
                    行 政 法 院 第 五 庭
                                審 判 長 評  事      葉  振  權
                                         評  事      藍  獻  林
                                         評  事      鄭  淑  貞
                                         評  事      林  清  祥
                                         評  事      劉  鑫  楨
右  正  本  證  明  與  原  本  無  異
                                         法院書記官  彭  秀  玲
中    華    民    國     八十七      年      七      月      十三       日
